臺灣臺中地方法院刑事判決
110年度交訴字第310號
公  訴  人  臺灣臺中地方檢察署檢察官
被      告  劉森明



上列被告因肇事逃逸罪等案件，經檢察官提起公訴（110年度偵
字第23901號），被告於本院準備程序中就被訴事實為有罪之陳
述，經合議庭裁定由受命法官獨任進行簡式審判程序，判決如下
：
    主    文
劉森明駕駛動力交通工具發生交通事故，致人傷害而逃逸，處有
期徒刑陸月，如易科罰金，以新臺幣壹仟元折算壹日。緩刑參年
，並應於緩刑期內向公庫支付新臺幣參萬元。
    犯罪事實
一、劉森明於民國110年5月10日晚間，騎乘車牌號碼000-000號
    普通重型機車，沿臺中市大肚區文昌路3段由南往北方向行
    駛，於同日18時58分許，行至臺中市○○區○○路0段000號前時
    ，原應注意車前之行車狀況，隨時採取必要安全措施，而當
    時天候晴、夜間有照明、柏油路面乾燥、無缺陷及障礙物、
    視距良好，並無不能注意之情事，適有行人陳碧其沿同向行
    走於路旁，劉森明於駕車行經該處時，竟疏未注意車前有行
    人陳碧其，劉森明所駕駛之上揭機車右視鏡遂於該處擦撞陳
    碧其之左肩，致陳碧其受有左肩鈍挫傷之傷害（過失傷害部
    分，業據陳碧其撤回告訴，由本院另為不受理判決）。詎劉
    森明於駕駛動力交通工具擦撞陳碧其發生前開交通事故後，
    應可預見陳碧遭到其騎機擦撞可能因此受有傷害，竟仍不違
    背其本意，基於肇事致人受傷而逃逸之不確定故意，既未停
    車察看或報警、聯絡救護車到場施予救援，亦未留下姓名、
    電話等聯絡方式，隨即駕車逃離現場而逕自逃逸。嗣經警獲
    報，調閱路口監視器，循線追查，始查知上情。
二、案經陳碧其訴由臺中市政府警察局烏日分局報告臺灣臺中地
    方檢察署檢察官偵查起訴。
    理    由
一、上開犯罪事實，業據被告劉森明於警詢、本院準備程序及審
    理程序中坦承不諱（見偵卷第27至30頁、第45頁、本院卷第
    34至35頁、第41至42頁），核與證人即告訴人陳碧其指證之
    情節相符（見偵卷第31至33頁、第47頁），並有員警職務報
    告、告訴人陳碧其之童綜合醫療社團法人童綜合醫院診斷證
    明書、臺中市政府警察局道路交通事故初步分析研判表、道
    路交通事故現場圖、臺中市政府警察局道路交通事故談話紀
    錄表、道路交通事故調查報告表（一）、（二）、臺中市政
    府警察局A1A2類交通事故攝影蒐證檢視表、臺中市政府警察
    局道路交通事故補充資料表、現場照片、監視器影像、車號
    查詢機車車籍及證號查詢機車駕駛人等資料在卷可稽（見偵
    卷第25頁、第35至47頁、第49至52頁、第53、55頁、第61至
    69頁、第72頁），是被告前開任意性之自白，核與事實相符
    ，應堪採信。
二、按汽車行駛時，駕駛人應注意車前狀況，並隨時採取必要之
    安全措施，道路交通安全規則第94條第3項定有明文。被告
    既考領合格之機車駕照，有上開證號查詢汽車駕駛人資料可
    憑，堪認前開交通規則為其知悉且應注意遵守；而依前揭道
    路交通事故調查報告表（一）所載，當時天候晴、夜間有照
    明、路面乾燥、無缺陷、道路無障礙物、視距良好，並無不
    能注意之情形，被告竟疏未注意其車輛前方適有告訴人行走
    於路旁，致其所駕駛機車之右視鏡擦撞告訴人之左肩，而肇
    致本案交通事故，其確有過失甚明。且告訴人確因上開車禍
    受有左肩挫傷之傷害，被告之過失行為與告訴人之傷害間具
    有相當之因果關係，亦堪以認定。
三、又被告駕車有上開過失並肇致本件交通事故，業經本院認定
    如前，當已合於刑法第185條之4第1項所規定「駕駛動力交
    通工具肇事」之構成要件，且被告於其過失肇禍之後，明知
    已撞及告訴人陳碧其，極有可能致使對方受有傷害，竟罔顧
    上情，於案發當時未報警處理，亦未呼叫救護車為必要之救
    護措施，更未曾留下姓名、住址及聯絡電話，逕行駕車離開
    現場，足認被告主觀上應有認為縱有人因遭其車輛撞擊而受
    傷，亦無意留在現場而逕自離去之決意，從而，被告確有肇
    事逃逸之不確定故意，至為甚明。
四、綜上，本案事證明確，被告犯行，堪以認定，應予依法論科
    。
五、新舊法比較：
  ㈠按行為後法律有變更者，適用行為時之法律，但行為後之法
    律有利於行為人者，適用最有利於行為人之法律，刑法第2
    條第1項定有明文。查被告行為後，刑法第185條之4之規定
    ，業於110年5月28日經修正公布，於同年5月30日起生效施
    行。修正前刑法第185條之4規定：「駕駛動力交通工具肇事
    ，致人死傷而逃逸者，處1年以上7年以下有期徒刑。」修正
    後則規定：「駕駛動力交通工具發生交通事故，致人傷害而
    逃逸者，處6月以上5年以下有期徒刑；致人於死或重傷而逃
    逸者，處1年以上7年以下有期徒刑。犯前項之罪，駕駛人於
    發生交通事故於死傷係無過失者，減輕或免除其刑。」修正
    後第185條之4第1項之規定，將原規定「肇事」之修正為「
    發生交通事故」，並依有無過失責任而分別適用第1項、第2
    項之規定，另就「肇事致人死傷而逃逸」部分，則修正為「
    致人傷害而逃逸」及「致人於死或重傷而逃逸者」，依駕駛
    人對法益侵害之程度，訂定不同之刑度處罰，以符憲法比例
    原則之要求。而本案被告前開所為，於修正前、後均構成犯
    罪，又其於本案中係騎乘普通重型機車擦撞告訴人陳碧其之
    左肩，且因被告之過失肇致前開交通事故，並致告訴人受有
    傷害而逃逸之行為，應該當於修正後第185條之4第1項前段
    之駕駛動力交通工具發生交通事故，致人傷害而逃逸罪。是
    經比較新舊法，以修正後之刑法第185條之4第1項之規定較
    有利於被告，依刑法第2條第1項但書規定，本案應適用修正
    後刑法第185條之4第1項前段之規定論處。
  ㈡核被告所為，係犯修正後刑法第185條之4第1項前段之駕駛動
    力交通工具發生交通事故，致人傷害而逃逸罪。
  ㈢爰以行為人之責任為基礎，審酌被告確因上述過失，致擦撞
    告訴人陳碧其左肩，並於肇事後，無視於告訴人可能因此受
    傷之事實，猶逕自駕車離開現場，放任傷者自行就醫，所為
    實不足取；然斟酌被害人所受傷程度尚非嚴重，且被告犯後
    已與告訴人成立調解，告訴人亦表示不追究被告肇事逃逸之
    責任，有本院調解程序筆錄在卷可稽（見本院卷第51至52頁
    ），又被告犯後坦承犯行，態度尚可，並酌以被告於本院審
    理時自陳之教育智識程度及家庭經濟狀況等一切情狀（見本
    院卷第42頁），量處如主文所示之刑，並諭知易科罰金之折
    算標準。
  ㈣末查，被告於89年間因賭博案件，經本院以89年度沙簡字第9
    7號判決判處有期徒刑3月確定，於89年5月26日易科罰金執
    行完畢，5年以內未曾因故意犯罪受有期徒刑以上之宣告等
    情，有臺灣高等法院被告前案紀錄表附卷可查，本院審酌被
    告應係一時失慮，偶罹刑典，且犯後已坦認犯行，並與告訴
    人陳碧其和解，足徵確有悔悟之心，信其經此刑之宣告後，
    應知所警惕而無再犯之虞，故前開所宣告之刑，以暫不執行
    為適當，爰依刑法第74條第1項第2款規定，宣告緩刑2年，
    以勵自新。又為敦促被告爾後守法奉紀，謹慎行事，本院認
    除前開緩刑宣告外，尚有課以被告一定負擔之必要，令其能
    明瞭其行為所造成之危害，併依同法條第2項第4款規定，命
    其向公庫支付新臺幣3萬元，以資警惕。被告如有違反上開
    附負擔之誡命，且情節重大者，依刑法第75條之1第1項第4
    款之規定，得由檢察官聲請撤銷本案緩刑之宣告，附此敘明
    。
據上論斷，應依刑事訴訟法第273條之1第1項、第299條第1項前
段，刑法第2條第1項但書、第185條之4第1項前段、第41條第1項
前段、第74條第1項第2款及第2項第4款，刑法施行法第1條之1第
1項，判決如主文。
本案經檢察官何宗霖提起公訴，檢察官黃芝瑋到庭執行職務。
中　　華　　民　　國　　110 　年　　11　　月　　29　　日
                  刑事第八庭    法  官  江文玉
以上正本證明與原本無異。
如不服本判決應於收受判決後20日內向本院提出上訴書狀，並應
敘述具體理由；其未敘述上訴理由者，應於上訴期間屆滿後20日
內向本院補提理由書（均須按他造當事人之人數附繕本）「切勿
逕送上級法院」。
告訴人或被害人如不服判決，應備理由具狀向檢察官請求上訴，
上訴期間之計算，以檢察官收受判決正本之日起算。
                                書記官  黃珮華
中　　華　　民　　國　　110 　年　　11　　月　　29　　日
附錄論罪科刑法條
中華民國刑法第185條之4
駕駛動力交通工具發生交通事故，致人傷害而逃逸者，處 6 月
以上 5 年以下有期徒刑；致人於死或重傷而逃逸者，處 1 年以
上 7 年以下有期徒刑。
犯前項之罪，駕駛人於發生交通事故致人死傷係無過失者，減輕
或免除其刑。